【裁判字號】    95,易,107
【裁判日期】    951012
【裁判案由】    竊盜
【裁判全文】
臺灣基隆地方法院刑事判決               95年度易字第107號
公  訴  人  臺灣基隆地方法院檢察署檢察官
被      告  丙○○
上列被告因竊盜案件，經檢察官提起公訴（95年度偵字第196號），
本院判決如下：
    主  文
丙○○無罪。
    理  由
一、公訴意旨以：被告丙○○因其外甥即被告丁○○（為本院通
    緝中，另結）表示無車可供代步，竟與丁○○共同意圖為自
    己不法所有之犯意聯絡，於94年6月12日15時許，在宜蘭縣
    蘇澳鎮臺灣水泥廠橋下，丙○○以自己所有之汽車鑰匙1支
    ，竊取洪秀璪所有由陳蕙如使用之車牌號碼IW-6787號自小
    客車，得手後，即交由丁○○駕駛上開自小客車返回臺北縣
    汐止巿居所，作為代步之用。嗣於94年6月22日6時20分許，
    丁○○駕駛上開自小客車附載不知情之妻子樂黃秀琴（另經
    檢察官為不起訴處分），欲至臺北巿新生北路工作時，為警
    在臺北縣汐止巿漳樹二路251巷29號旁查獲，並扣得行竊用
    之汽車鑰匙1支，因認被告丙○○、丁○○均涉犯刑法第320
    條第1項之竊盜罪嫌。
二、按犯罪事實應依證據認定之，無證據不得推定其犯罪事實，
    刑事訴訟法第一百五十四條第二項定有明文。而事實之認定
    ，應憑證據，如未能發現相當證據，或證據不足以證明，自
    不能以推測或擬制之方法，為裁判基礎；倘積極證據不足為
    不利於被告事實之認定，即應為有利於被告之認定，更不必
    有何有利之證據（最高法院四十年臺上字第八六號、三十年
    上字第八一六號判例意旨參照）。
三、經核公訴人認定被告丙○○上揭犯罪，無非係以被害人陳蕙
    如丈夫甲○○在警詢之指訴、被告丙○○、丁○○、同案被
    告樂黃秀琴之警、偵訊供詞、遠傳電信公司通聯紀錄、汽車
    鑰匙1支及贓物認領保管單1紙，為其主要論據。訊據被告丙
    ○○則堅決否認上開事實，辯稱：伊沒有和被告丁○○去偷
    車，是丁○○自己去偷車，伊根本不知道丁○○偷車之事，
    案發日伊在伊家門口跟不詳之友人聊天喝酒，沒有去蘇澳台
    泥廠橋下偷車等語。經查：(一)、「證人、鑑定人依法應具結
    而未具結者，其證言或鑑定意見，不得作為證據。」刑事訴
    訟法第185條之3定有明文；再司法院大法官會議釋字第582
    號解釋謂「憲法第十六條保障人民之訴訟權，就刑事被告而
    言，包含其在訴訟上應享有充分之防禦權。刑事被告詰問證
    人之權利，即屬該等權利之一，且屬憲法第八條第一項規定
    「非由法院依法定程序不得審問處罰」之正當法律程序所保
    障之權利。為確保被告對證人之詰問權，證人於審判中，應
    依法定程序，到場具結陳述，並接受被告之詰問，其陳述始
    得作為認定被告犯罪事實之判斷依據。刑事審判上之共同被
    告，係為訴訟經濟等原因，由檢察官或自訴人合併或追加起
    訴，或由法院合併審判所形成，其間各別被告及犯罪事實仍
    獨立存在。故共同被告對其他共同被告之案件而言，為被告
    以外之第三人，本質上屬於證人，自不能因案件合併關係而
    影響其他共同被告原享有之上開憲法上權利。最高法院三十
    一年上字第二四二三號及四十六年台上字第四一九號判例所
    稱共同被告不利於己之陳述得採為其他共同被告犯罪（事實
    認定）之證據一節，對其他共同被告案件之審判而言，未使
    該共同被告立於證人之地位而為陳述，逕以其依共同被告身
    分所為陳述採為不利於其他共同被告之證據，乃否定共同被
    告於其他共同被告案件之證人適格，排除人證之法定調查程
    序，與當時有效施行中之中華民國二十四年一月一日修正公
    布之刑事訴訟法第二百七十三條規定牴觸，並已不當剝奪其
    他共同被告對該實具證人適格之共同被告詰問之權利，核與
    首開憲法意旨不符。該二判例及其他相同意旨判例，與上開
    解釋意旨不符部分，應不再援用。．．．」。是以，檢察官
    以未經具結之共同被告丁○○之警、偵訊供詞作為認定被告
    丙○○之犯行之證據，實與上開刑事訴訟法第185條之3、司
    法院大法官會議釋字第582號解釋相違。(二)、共同被告丁○
    ○雖於警、偵訊時供稱伊為警查獲之IW-6787號自小客車，
    係被告丙○○於94年6月12日15時許，在宜蘭縣蘇澳鎮臺灣
    水泥廠橋下，以丙○○自己所有之汽車鑰匙1支所開動竊取
    ，再交給伊開回台北云云，然被告丁○○自承當時並無第三
    人在場可資作證，又被告丙○○既自始否認犯罪，而當場駕
    駛贓車而為警逮捕，因之人贓俱獲者又係被告丁○○，則被
    告丁○○主觀上欲以上開供詞卸責予第三人即被告丙○○，
    實為事理之常，然若無他項積極事證證明其之供詞屬實，則
    殊無從以一人贓俱獲之現行犯之卸責供詞，據而認定他人犯
    罪之理。況被告丁○○於警、偵時一再供稱被告丙○○知道
    伊在汐止工作沒有車輛代步，才會於偷車之後旋將車輛交予
    伊使用代步云云，然被告丁○○卻於94年6月22日接受臺灣
    士林地方法院檢察署檢察官偵訊時陳稱伊於94年6月12日收
    受被告丙○○所竊取之IW-6787號自小客車後即開回汐止住
    家之地下停車場，伊一直都沒有使用該車，直至94年6月22
    日即為警查獲日才第1次駕駛該車出去，旋即為警查獲云云
    ，臺灣士林地方法院檢察署檢察官當庭即發現其供詞破綻百
    出而立即詢以「車子既要代步，為何不開」，非惟如是，公
    訴人資以認定被告丙○○犯行之同案被告樂黃秀琴之警訊供
    詞明確指出伊自94年6月14日晚間8時許開始乘坐其夫丁○○
    所駕駛之IW-6787號自小客車，至伊被警查獲為止，共乘坐
    該車共3次等語，可見被告丁○○上開所稱伊收受被告丙○
    ○所竊取之IW-6787號自小客車後即開回汐止住家之地下停
    車場，伊一直都沒有使用該車，直至94年6月22日即為警查
    獲日才第1次駕駛該車出去云云，實與其妻樂黃秀琴之供詞
    不符，而樂黃秀琴係本案關係人中唯一獲公訴人不起訴處分
    者，其之供詞當較被告丁○○之上開供詞為可信，益見被告
    丁○○上開供詞為虛，其既係為警人贓俱獲之嫌疑人，其之
    供詞又與事實有重大扞格，則如何能以其具重大瑕疵之警、
    偵供詞作為認定被告丙○○之犯罪證據？再被告丁○○之供
    詞既為公訴人資為認定被告丙○○犯罪之重要證據，然被告
    丁○○卻於本院準備庭、審理庭時逃避出庭而逃亡之，此有
    傳票送達回證多紙、法務部戶役政連結作業系統、拘票執行
    報告、臺灣士林地方法院檢察署代為執行拘提之函覆各1紙
    附卷可稽，其並經本院發佈通緝在案，可見其懼於出庭與被
    告丙○○當面對質（檢察官開庭時則從未命被告丙○○、丁
    ○○當面對質），則純以被告丁○○一人之供詞而認定被告
    丙○○之犯行，實存有冤枉無辜之重大危險性。(三)、被告丙
    ○○於偵訊時供稱伊自94年6月初自桃園龜山回來後，一直
    都住在南方澳，檢察官則調取其使用之0000000000門號雙向
    通聯紀錄，發現其於案發日即94年6月12日15時43分、16時
    43分通話時之基地台位址在蘇澳鎮○○○路，據而指被告丙
    ○○供稱其自94年6月初自桃園龜山回來後，一直都住在南
    方澳之說詞不實在云云，然南方澳在行政區劃上即屬蘇澳鎮
    ，地理位置上在蘇澳鎮之（緊鄰）南方，距蘇澳鎮市區亦不
    遠，是以，被告丙○○於偵訊時供稱其於案發時在南方澳，
    而其通話基地台在蘇澳鎮○○○路，二者並無齟齬之處。(四)
    、至公訴人所舉之同案被告樂黃秀琴警、偵訊供詞，因樂黃
    秀琴於警、偵訊時均陳稱伊係聽聞被告丁○○向伊轉述IW-6
    787號自小客車係被告丙○○交給丁○○使用，可見其之供
    詞衡屬傳聞證據，依刑事訴訟法第159條第1項之規定，無證
    據能力，況本院亦認被告丁○○之供詞破綻百出，其之供詞
    無足採信，樂黃秀琴聽聞轉述被告丁○○之上開話語，於證
    據價值上更屬無價值。(五)、被害人陳蕙如丈夫甲○○在警詢
    之指訴僅能證明IW-6787號自小客車被竊之事實，而被扣汽
    車鑰匙1支僅能證明被告丁○○係以該鑰匙發動駕駛IW-6787
    號自小客車，另贓物認領保管單1紙則證明IW-6787號自小客
    車已發還被害人，均非足以證明被告丙○○犯行之證據，充
    其量僅能加強證明被告丁○○駕駛贓車人贓俱獲之事實。此
    外，復查無其他積極之證據，足證被告丙○○有何公訴人所
    竊盜罪之行為，衡諸首開法條及判例要旨，自應為其無罪之
    諭知。
據上論斷，應依刑事訴訟法第三百零一條第一項，判決如主文。
本案經檢察官乙○○到庭執行職務
中    華    民    國    95    年    10    月    12    日
                  刑事第四庭審判長法    官  鄭景文
                                  法    官  林淑鳳
                                  法    官  曾雨明
以上正本證明與原本無異。
對於本件判決如有不服，應於收受送達後10日內，向本院提出上
訴書狀，上訴於臺灣高等法院。
中    華    民    國    95    年    10    月    20    日
                                  書 記 官  王靜敏


司法院資訊處製作；財團法人民間司法改革基金會備份。
